【裁判字號】    98,交聲,669
【裁判日期】    980724
【裁判案由】    聲明異議
【裁判全文】
臺灣臺南地方法院交通事件裁定         98年度交聲字第669號
移送機關    交通部公路總局嘉義區監理所麻豆監理站
異議人即
受處分人    甲○○
上列異議人即受處分人因違反道路交通管理處罰條例案件，對於
交通部公路總局嘉義區監理所麻豆監理站98年6月1日所為之裁決
處分（處分案號：麻監裁罰字第裁75-Z00000000號）聲明異議，
本院裁定如下：
    主    文
異議駁回。
    理    由
一、原處分意旨略以：異議人即受處分人甲○○（下稱異議人）
    駕駛車牌號碼7701-KB號自用小客車，於民國98年3月3日8時
    54分許，行經國道1號南下307.7公里處（限速110公里路段
    ）時，因行駛高速公路未依規定行駛車道（小型車非超車且
    行速未達上限速度行駛內側車道），經科學儀器照相錄影採
    證確認未以最高速限行駛內側車道無誤，經內政部警政署國
    道公路警察局第四警察隊（下稱舉發機關）員警逕行製單舉
    發，嗣經交通部公路總局嘉義區監理所麻豆監理站（下稱原
    處分機關）以其違規事證明確，依道路交通管理處罰條例第
    33條第1項第3款、第63條第1項第1款（原處分書漏載第1項
    第1款）及違反道路交通管理事件統一裁罰基準表等規定，
    裁處罰鍰新臺幣（下同）3,000元，並記違規點數1點。
二、本件聲明異議意旨略以：異議人以每小時92公里之安全速度
    行駛於高速公路，並保持安全距離，且前後有車，右側有車
    輛，左側是安全島，待右側無車輛就變換至右側車道，當時
    係於交通雍塞路段，異議人之車速每小時92公里，如加速超
    車就造成無與前車保持安全距離，因此，異議人係採安全速
    度、安全距離，在安全路段變換右側車道，為此提出異議，
    請求撤銷原處分等語。
三、按汽車行駛於高速公路，未依規定行駛車道者，處汽車駕駛
    人3,000元以上6,000元以下罰鍰，並記違規點數1點，道路
    交通管理處罰條例第33條第1項第3款及第63條第1項第1款分
    別定有明文。次按汽車行駛高速公路及快速公路，其車道之
    使用，除因交通事故及道路施工依臨時或可移動標誌指示或
    交通勤務警察指揮外，應依設置之交通標誌、標線或號誌之
    規定，無設置者，應依下列規定︰一、在高速公路最高速限
    每小時90公里以上之路段，行駛速率低於每小時80公里之較
    慢速小型車，或在快速公路最高速限每小時80公里以上之路
    段，行駛速率低於每小時70公里之較慢速小型車，應行駛於
    外側車道，並得暫時利用緊臨外側車道之車道超越前車。三
    、內側車道為超車道，但小型車於不堵塞行車之狀況下，得
    以該路段容許之最高速限行駛於內側車道；在交通壅塞時，
    小型車得不受前項第1款及第3款之限制，亦為高速公路及快
    速公路交通管制規則第8條第1項第1款、第3款、第2項所明
    定。
四、經查：
  (一)異議人於上揭時、地駕駛車牌照號碼7701-KB號自用小客車
    ，因行駛高速公路未依規定行駛車道（小型車非超車且行速
    未達上限速度行駛內側車道），經科學儀器測得時速每小時
    92公里，未達該路段最高速限為每小時110公里，經舉發機
    關警員逕行開單舉發，並經原處分機關裁處如前述內容之裁
    罰等情，有內政部警政署國道公路警察局98年3月28日公警
    局交字第Z00000000號舉發違反道路交通管理事件通知單、
    原處分機關98年6月1日麻監裁罰字第裁75-Z00000000號裁決
    書各1份及違規照片3幀附卷可稽。
  (二)異議人雖主張其因超車而駛入內側車道，而當時交通雍塞，
    其為保持安全距離，僅能以每小時92公里行駛等語，惟經本
    院向舉發機關調取本件採證資料並勘驗該光碟之結果，經播
    放檔名「7701-KB.avi」檔案之內容後，見：畫面時間係從
    08:53:43秒開始，共分左上、左下、右上三個不同角度之畫
    面，畫面一開始，可以看出車輛皆依序正常行駛於高速公路
    上，並無塞車或車多慢速之情形，時間8:53:55秒時，異議
    人之車輛由左上格錄影畫面之左上角處逐漸出現，行駛於內
    車道上，當時前方並無車輛；時間08:54:00秒時，異議人之
    車輛已從左上格錄影畫面左上角處移動至右下角處，仍行駛
    於內車道中，異議人車輛右後方有一白色自小客車行駛於中
    線車道；時間08:54:03秒時，異議人之車輛出現在右上格錄
    影畫面中，仍行駛於內車道，其右後方仍為同一輛白色自小
    客車；時間08:54:06秒時，異議人之車輛出現在左下格錄影
    畫面中，仍行駛於內車道，右後方仍為同一輛白色自小客車
    ；時間08:54:14秒時，異議人車輛後方之第二部自小客車打
    右側方向燈自內側車道切出，直至時間08:54:15秒錄影結束
    止，從右上格錄影畫面可見異議人之車輛一直行駛於內車道
    中，均未變換車道，而整個錄影過程中，異議人行駛於內車
    道時，其前方並無其它車輛行駛，該路段於當時亦未見有何
    交通雍塞之情形，有本院97年7月17日勘驗筆錄1份附卷可參
    。由上開勘驗結果可知，異議人駕車行駛於內側車道時，右
    側車道有一白色車輛行駛，而其前方並無車輛行駛，異議人
    自得加速行駛，於超越右側車道之白色車輛後，將車輛駛回
    中線車道，或以內側車道最高速限110公里行駛於內側車道
    ，惟異議人卻以時速92公里之速度持續行駛於內側車道，其
    確有未以最高速限行駛於內側車道之違規事實，堪可認定。
    又異議人駕駛車輛行駛於該路段時，其前方無車輛行駛，並
    無交通雍塞之情形，是本件要無高速公路及快速公路交通管
    制規則第8條第2項在交通壅塞時，小型車得不受前項第1款
    限制規定之適用。是異議人上開辯詞，洵屬無據，無可採信
    。
  (三)綜上所述，異議人駕駛車牌號碼7701-KB號自用小客車於上
    揭時、地，有行駛高速公路未依規定行駛車道（小型車非超
    車且行速未達上限速度行駛內側車道）之違規事實明確，原
    處分機關據以依道路交通管理處罰條例第33條第1項第3款、
    第63條第1項第1款（原處分書漏載第1項第1款）及違反道路
    交通管理事件統一裁罰基準表等規定，裁處罰鍰3,000元，
    並記違規點數1點之處分，於法並無違誤，本件異議為無理
    由，應予駁回。
五、據上論斷，應依道路交通管理處罰條例第87條第2項、道路
    交通案件處理辦法第19條，裁定如主文。
中    華    民    國    98    年    7     月    24    日
                    交通法庭  法  官  張家瑛
以上正本證明與原本無異。
如不服本裁定，應於收受送達後5日內向本院提出抗告狀。（應
附繕本）
                              書記官  李淑惠
中    華    民    國    98    年    7     月    27    日


司法院資訊處製作；財團法人民間司法改革基金會備份。
